【裁判字號】    97,消債更,1540
【裁判日期】    971028
【裁判案由】    聲請更生程序
【裁判全文】
臺灣高雄地方法院民事裁定          97年度消債更字第1540號
聲  請  人  甲○○
上列當事人聲請消費者債務清理事件，本院裁定如下：
    主  文
聲請駁回。
聲請費用由聲請人負擔。
    理  由
一、本件債務人主張：伊因有不能清償情事，曾依「中華民國銀
    行公會會員辦理消費金融案件無擔保債務協商機制」（下稱
    無擔保協商）申請債務協商，經協商成立，約定自民國95年
    10月起，分96期，利率3 ％，每月應繳納為新台幣（下同）
    22,343元，因聲請人現月收入為20,000元左右，扣除每月必
    要生活費用及子女之扶養費用等，共計約為18,216元，實已
    不足支付如此龐大之協商還款金額，迫不得已僅得選擇毀諾
    一途，並非伊惡意毀諾，實係因其客觀上確有不可歸責之事
    由所致。又伊無擔保或無優先權之債務總額未逾1,200 萬元
    ，復未經法院裁定開始清算程序或宣告破產，爰向本院聲請
    更生等語。
二、經查：
  (一)按債務人與金融機構協商成立者，不得聲請更生或清算。但
    因不可歸責於己之事由，致履行顯有重大困難者，不在此限
    ；本條例施行前，債務人依金融主管機關協調成立之中華民
    國銀行公會會員，辦理消費金融案件無擔保債務協商機制與
    金融機構成立之協商，準用前項之規定；消費者債務清理條
    例第151 條第5 、6 項定有明文。
  (二)債務人所主張之上開事實，業據提出債權人清冊、財產狀況
    說明書、債務協商協議書暨無擔保債務還款計畫書、戶籍謄
    本、聲請人及其配偶之95年、96年所得清單及財政部高雄市
    國稅局財產歸屬資料清單、勞健保支出證明、戶籍謄本、聲
    請人子女之教育費單據、水電費收據、交通費收據、勞健保
    投保資料、子女教育費收據等文書為證。
  (三)依前開消費者債務清理條例第151 條第5 項規定，債務清償
    方案成立後，應由債務人按其條件履行，如於其後發生情事
    變更，在清償期間內之收入或收益不如預期，致該方案履行
    困難甚或履行不能，而有不可歸責於己之事由，始能聲請更
    生或清算。此項規定旨在避免債務人任意毀諾已成立之協商
    ，濫用更生或清算之裁判上債務清理程序，蓋以債務清償方
    案係經當事人行使程序選擇權所為之債務清理契約，債務人
    應受該成立之協議所拘束。債務人既已與金融機構協商成立
    ，如認該協商方案履行有其他不適當情形，自仍應再循協商
    途徑謀求解決。經查，聲請人前於95年10月間與銀行債務協
    商成立時，旋即於95年11、12月間便毀諾並未依協議還款，
    於毀諾之時間點，是否有任何重大變化之情事，聲請人均未
    提出事證敘明，況聲請人自承其收入有20,000元左右，扣除
    必要生活費用18,216元後，顯不足支付龐大之協商還款金額
    等語，聲明其係因協商之條件實為過苛而為毀諾，惟該協商
    條件既然係由聲請人與最大債權銀行雙方協議所達成，在客
    觀事實並未有顯著變動之下，上述情事均屬聲請人在協商時
    可得預見，據以評估此一協商方案是否逾越其負擔範圍，故
    「協商條件之嚴苛」顯與「不可歸責於己之事由致履行顯有
    重大困難」之要件不符。且就聲請人之毀諾時間點觀，聲請
    人於95年10月間聲請無擔保債務協商，於95年11、12月間旋
    即毀諾，可見聲請人與最大債權銀行間方達成協議，便即將
    兩造所簽訂之契約視為無物而毀棄之，顯見聲請人無還款之
    誠意，實難認聲請人有符消費者債務清理條例聲請更生之必
    要。
  (四)又查聲請人附卷之聲請人及聲請人配偶之95年、96年所得清
    單及財政部高雄市國稅局財產歸屬資料清單，聲請人95、96
    年度查無收入，惟聲請人之配偶95年度有1,210,956 元之收
    入，96年度有1,811,275 元之收入，應有餘力負擔家務，甚
    至進而替聲請人償還部分債務。雖聲請人主張其配偶每月需
    償還協商費用50,000元、合作金庫債務22,000元，房屋貸款
    23,000元，必要生活費用及父母子女之扶養費43,311元，以
    及一筆積欠民間當鋪業的高額借貸，以致無法負擔家計甚至
    無法幫聲請人分擔債務等語置辯。然聲請人上開主張，僅有
    提出合作金庫債務部分之憑據，其餘金額部分未見聲請人提
    出具體事證以實其說，殊難認聲請人之主張為真。故聲請人
    主張其配偶無法獨力負擔家務進而幫助其還債，所言非實。
三、綜上所述，本件聲請人聲請更生，既無法立證證明其確於與
    金融機關達成前揭協商後，有不可歸責於己之事由致履行顯
    有重大困難，難謂其符合消費者債務清理條例第151 條第5
    項之規定，自不得聲請更生，應駁回其更生之聲請。
四、爰依消費者債務清理條例第8 條、第151 條第5 項、第15條
    ，民事訴訟法第78條，裁定如主文。
中    華    民    國    97    年    10    月    28    日
                  臺灣高雄地方法院鳳山分庭
                          法  官  何悅芳
以上正本係照原本作成。
如不服本裁定，應於送達後10日內，向本院提出抗告狀並表明抗
告理由，如於本裁定宣示後送達前提起抗告者，應於裁定送達後
10日內補提抗告理由書（須附繕本）。
中    華    民    國    97    年    10    月    28    日
                          書記官  洪嘉慧


司法院資訊處製作；財團法人民間司法改革基金會備份。
